臺灣臺中地方法院刑事判決　　　　　　　　　　　　　九十一年度訴字第八二二號
　　公　訴　人　臺灣臺中地方法院檢察署檢察官
　　被　　　告　甲○○
右列被告因搶奪案件，經檢察官提起公訴（九十一年度偵字第五ＯＯ八號），本院判
決如左：
    主  文
甲○○意圖為自己不法之所有，在車站搶奪他人之動產，累犯，處有期徒刑壹年貳月
。
    事  實
一、甲○○曾於民國八十七年間，因違反麻醉藥品管理條例案件，經臺灣彰化地方法
    院於八十八年一月二十五日以八十七年度彰簡字第五三四號判處有期徒刑三月確
    定，於八十八年七月九日執行完畢。猶不知悛悔警惕，復於九十一年三月十一日
    下午二時許，在臺中市○○路「國光客運」車站（起訴書誤載為臺中火車站）候
    車室內，見乙○○○販賣糖果及口香糖，竟利用乙○○○年紀老邁且行動不便而
    不及防備之機會，徒手搶奪乙○○○置於手持置物籃內供販售之「曼陀珠」糖果
    一條，價值新臺幣（下同）二十元，隨即拆開食用，乙○○○向其索取二十元，
    甲○○猶向乙○○○戲稱「要錢去牆壁挖」等語，旋即逃離現場。嗣因乙○○○
    報警處理，經警方循線於臺中市○○路「臺中火車站」前查獲甲○○，因而查悉
    上情。
二、案經乙○○○訴由內政部警政署鐵路警察局第二警務段報告臺灣臺中地方法院檢
    察署檢察官偵查起訴。
    理  由
一、訊據被告甲○○固坦承於右揭時、地拿取告訴人乙○○○置於手持置物籃內供販
    售之「曼陀珠」糖果一條，未經付錢即當場食用等情，然矢口否認有何搶奪犯行
    ，辯稱：係告訴人口頭答應要請客等語。惟查，被告於警訊及檢察官偵查中均坦
    承未經告訴人同意，即搶奪告訴人置於手持置物籃內供販售之「曼陀珠」糖珠一
    條等情，核與告訴人於本院審理時指述情節相符，堪認被告於警訊及檢察官偵查
    中之白白均為真實。被告嗣雖改稱告訴人有口頭答應要請客等語，然為告訴人所
    堅決否認，且告訴人係在車站附近以徒步方式兜售糖果、口香糖營生，本為營利
    性質之小販，被告身強力壯，復與告訴人非親非故，告訴人焉有免費請客或施捨
    之理。且被告曾於同年月十日，在臺中火車站出口處，以要求告訴人請客為由，
    向告訴人拿取巧克力二條，因告訴人並不同意，被告乃將巧克力歸還告訴人等情
    （此次因被告係明白要求告訴人請客而拿取巧克力，並於告訴人拒絕同時隨即歸
    還之，是其拿取巧克力之行為，僅為要求告訴人請客之肢體語言，尚難認有不法
    所有之主觀意圖及客觀之搶奪行為），業據被告於本院審理時供陳不諱，並與告
    訴人陳述情節相符，告訴人既已有拒絕請客之前例，益證告訴人於案發當時，絕
    無免費請被告食用「曼陀珠」之情形。被告事後更異前詞，無非飾卸推責，不足
    採信，本案事證明確，被告犯行洵堪認定。
二、按刑法第三百二十六條規定犯普通搶奪罪而有同法第三百二十一條第一項第六款
    之情形者，為加重搶奪罪，係因犯罪場所而設之加重處罰規定，車站或埠頭為供
    旅客上下或聚集之地，當以車船停靠旅客上落停留及其必須經過之場所而言。（
    最高法院六十二年臺上字第三五三九號判例、最高法院四十二年度民、刑庭總會
    議決議（一）參照）。「國光客運」車站候車室乃旅客候車停留及上下車必須經
    過之處所，自屬車站之範圍，被告甲○○於該候車室內搶奪告訴人乙○○○之財
    物，核其所為，係犯刑法第三百二十六條第一項之加重搶奪罪。公訴意旨認被告
    所為係犯刑法第三百二十五條第一項之普通搶奪罪，容有未洽。惟起訴之基本社
    會事實相同，本院爰依法變更檢察官所引應適用之法條。被告曾於八十七年間，
    因違反麻醉藥品管理條例案件，經臺灣彰化地方法院於八十八年一月二十五日以
    八十七年度彰簡字第五三四號判處有期徒刑三月確定，於八十八年七月九日執行
    完畢，有臺灣高等法院被告全國前案紀錄表暨臺灣臺中地方法院檢察署刑案資料
    查註紀錄表附卷可稽，被告前受有期徒刑執行完畢，五年以內再犯本件有期徒刑
    以上之罪，為累犯，依刑法第四十七條規定加重其刑。爰審酌被告已有多次刑事
    前案紀錄，有前開紀錄表在卷足憑，堪認其品行不佳，並斟酌告訴人為車站內以
    徒步兜售糖果及口香糖營生之小販，年紀老邁且收入不豐、被告年輕力壯，不思
    以正當途徑掙取金錢，竟在車站候車室公然下手搶奪告訴人所販售之「曼陀珠」
    糖果，欺善凌弱，行徑囂張，惡性重大、犯後猶飾詞狡辯，難認已有悔意，然犯
    罪所得不多，告訴人所受損害不大等一切情狀，量處如主文所示之刑，以示懲儆
    。
據上論斷，應依刑事訴訟法第二百九十九條第一項前段、第三百條，刑法第三百二十
六條第一項、第四十七條，判決如主文。
中      華      民國    九十一    年      八      月      九      日
                              臺灣臺中地方法院刑事第三庭
                                      法  官  陳  得  利
右正本證明與原本無異。
如不服本判決，應於送達後十日內向本院提出上訴狀（須附繕本），上訴於臺灣高等
法院臺中分院。
                                      書記官
中      華      民      國    九十一    年      八      月      十二    日
附錄本案論罪科刑法條全文：
刑法第三百二十六條
犯前條第一項之罪，而有第三百二十一條第一項各款情形之一者，處一年以上七年以
下有期徒刑。
前項之未遂犯罰之。
刑法第三百二十五條
意圖為自己或第三人不法之所有，而搶奪他人之動產者，處六月以上五年以下有期徒
刑。
因而致人於死者，處無期徒刑或七年以上有期徒刑，致重傷者，處三年以上十年以下
有期徒刑。
第一項之未遂犯罰之。
刑法第三百二十一條
犯竊盜罪而有左列情形之一者，處六月以上、五年以下有期徒刑：
一  於夜間侵入住宅或有人居住之建築物、船艦或隱匿其內而犯之者。
二  毀越門扇、牆垣或其他安全設備而犯之者。
三  攜帶兇器而犯之者。
四  結夥三人以上而犯之者。
五  乘火災、水災或其他災害之際而犯之者。
六  在車站或埠頭而犯之者。
前項之未遂犯罰之。
